台灣高等法院台中分院刑事判決　　　　　　　　　　九十四年度上易字第一三七號
　　上　訴　人　臺灣台中地方法院檢察署檢察官
　　被　　　告　乙　○
右上訴人因被告侵占案件，不服臺灣台中地方法院九十三年度易字第二二二八號中華
民國九十三年十二月九日第一審判決（起訴案號：臺灣台中地方法院檢察署九十三年
度偵字第五六一六號），提起上訴，本院判決如左：
      主  文
原判決撤銷。
乙○意圖為自己不法之所有，而侵占自己持有他人之物，處有期徒刑肆月，如易科罰
金，以參佰元折算壹日。緩刑參年。
      事  實
一、乙○於民國九十二年四月十九日中午，因欲前往苗栗縣頭份鎮參加友人之婚禮喜
    宴，透過另一名友人江金煉介紹共同搭乘匡慶運所有車牌號碼Ａ七─二六一三號
    自小客車前往參加喜宴，食用酒筵完畢後，已達精神耗弱程度，乙○與匡慶運、
    江金煉三人相約前往新郎家中作客，匡慶運遂駕駛其所有之上開車輛搭載乙○與
    江金煉二人前往新郎家中，三人到達新郎住所附近停車之際，乙○突然向匡慶運
    及江金煉表示感到人身體不舒服，想在車上休息，不想下車，並要求匡慶運將汽
    車鑰匙留下，不要將汽車引擎熄火，以保持車內空調繼續運轉，匡慶運不疑有他
    即將汽車鑰匙交予乙○，詎乙○趁匡慶運、江金煉進入新郎家中之機會，旋意圖
    為自己不法之所有，將該自小客車侵占入己，駛離現場，欲返回台中縣住處。嗣
    乙○因酒後駕車不慎，於同日下午四時許，在苗栗縣頭份鎮○○路附近發生車禍
    （所涉公共危險罪嫌業經臺灣苗栗地方法院檢察署檢察官以九十二年度偵字第一
    六四０號為緩起訴處分，經臺灣高等法院臺中分院檢察署以九十二年度上職議字
    第七九四號駁回再議確定），為警查獲始查知上情。
二、案經匡慶運訴請台灣台中地方法院檢察署檢察官偵查起訴。
      理  由
一、訊據被告乙○供承對於前開時、地，與友人江金煉共同搭乘告訴人匡慶運所有車
    牌號碼Ａ七─二六一三號自小客車前往苗栗縣頭份鎮參加婚禮喜宴，宴畢，其等
    三人相約前往新郎家中作客，告訴人匡慶運遂駕駛其所有之上開車輛搭載乙○與
    江金煉二人前往新郎家中，被告在車上向匡慶運及江金煉表示感到人身體不舒服
    ，想在車上休息不想下車，而留在車上，匡慶運將汽車鑰匙持交被告，嗣被告將
    該自小客車駛離現場，並因酒後駕車不慎，於同日下午四時許，在苗栗縣頭份鎮
    ○○路附近發生車禍等事實，雖矢口否認有何前開侵占之犯行，辯稱：伊參加友
    人婚禮喜宴後，因有喝酒，陷入酒醉狀態，好像有人叫伊去買東西，不知道當時
    為何會將車子開走云云。
二、本院查：
  (一)被告於九十二年四月十九日十三時許，在苗栗縣頭份鎮參加婚宴飲酒後，於同日
    下午三時許，未得告訴人匡慶運同意，駕駛車牌號碼Ａ七─二六一三號自用小客
    車，沿頭份鎮○○路由南往北方向行駛，於途經頭份鎮○○路恆誼化工公司旁時
    ，因不勝酒力，先撞擊路旁之電線桿，再擦撞前方由林鴻裕所駕駛之車牌號碼九
    Ｆ─五二五三號自用小客車而肇事等情，已據被告供承在卷，核與證人林鴻裕證
    述情節相符，並有被告所涉公共危險，經檢察官為緩起訴之臺灣苗栗地方法院檢
    察署九十二年度偵字第一六四０號處分書一紙附卷可考。
  (二)告訴人於九十三年五月十日檢察官偵查時指稱：喜宴是在餐廳舉行，後來到新郎
    家坐一下，當時被告看起來不是很累，意識清楚，但不肯下車，表示想在車上休
    息，伊當時已將引擎熄火關上，係被告表示要在車上吹冷氣，請求伊交付小客車
    鑰匙，伊交付鑰匙後，不是很放心，進去新郎家之後，一下子出來看一下，就發
    現小客車不見了。小客車被開走時間距離被告發生車禍大概一小時左右等語。再
    於同年八月十二日檢察官偵查時指稱：之前，我在餐廳說要去新郎家，當時我已
    經感覺被告心裡有點不爽，說要回去台中，買檳榔部分僅係辯詞等語。再於原審
    審理時指稱：「（問：你認為被告為何會將你的車子開走？）答：被告說他人不
    舒服，我看得出來是假裝的，他還說一直要回去臺中，而且當時我在朋友住處，
    有想說被告可能會把我的車子開走，所以不到十分鐘我就出去看，結果被告已經
    把我的車子開走」「（問：你認為被告將車子開走，是要開去賣或是要佔為己有
    或是開玩笑將你車子開回去，你回臺中再還你？）答：不像是開玩笑，剛開始我
    想他可能要把我車子賣掉。後來我覺得他應該要把我車子開回去臺中自己使用」
    「（問：你與江金煉下車時，被告人是否還清醒？）答：我確定被告人還清醒的
    」等語。
  (三)被告於九十二年四月二十日上午七時於警訊時供稱：「我是於九十二年四月十九
    日十五時二十分（駕車）出發，是在頭份鎮濫坑里朋友家出發，要回台中住處」
    「我是在九十二年四月十九日十六時許，在苗栗縣頭份鎮○○里○○路恆誼化工
    公司旁發生車禍的，我是駕自小客車Ａ７─２６１３，是我朋友的車子」「我的
    車速是約四十到五十公里左右，我原本是行駛內側車道，當我發現我走錯路時就
    想迴轉，然後就往路肩行駛，結果就撞上路邊之電線桿，然後車尾就擦撞到對方
    車輛」等語。
  (四)本院綜合：被告於案發後警訊時即供稱：駕車係要返回台中縣住處等語，核與告
    訴人指訴情形相符。被告與告訴人素昧平生，僅因參加喜宴機會而搭乘告訴人所
    駕駛小客車，其託詞在小客車休息，利用告訴人離開之際，未經同意擅自駕駛該
    小客車返回住處，其有不法侵占之意甚為明顯。另被告查獲當時於九十二年四月
    十九日十六時五十七分許實施呼氣酒測，酒測值固達一‧九六毫克／公升等情，
    然參酌被告於肇事後接受警訊時，就其駕駛車輛之車速、行經路線錯誤、迴轉、
    肇事過程等事項均能清楚描述，且駕車時間超過半小時，其意識狀態未達心神喪
    失程度應可認定；惟以被告另涉公共危險案件卷附測試觀察紀錄表所示，查獲警
    員於同日十六時五十分記載觀察被告結果包括：(1)查獲後，被告出入車門困難、
    走路東倒西歪，顯無法為正常操控駕駛；(2)測試或訊問過程，被告語無倫次、含
    糊不清或意識模糊，注意力無法集中等情狀（偵字第一六四０號卷第一二頁），
    以其當時意識狀態，應已達精神耗弱程度。綜合上述，被告所辯應係卸責之詞，
    不足採信，本件事證明確，被告犯行堪以認定。
三、核被告所為係犯刑法第三百三十五條第一項之侵占罪。被告於行為時，其意識狀
    態已達精神耗弱程度，依法減輕其刑。原審不察，遽予無罪之諭知，自有未洽，
    檢察官上訴意旨，指摘原判決不當，非無理由，自應予撤銷改判，爰審酌被告犯
    罪之動機、目的、手段、生活狀況、智識程度、犯後矢口否認犯行，犯後近二年
    始賠償告訴人之損失等一切情狀，量處如主文第二項所示之刑，並諭知易科罰金
    之折算標準。復查：被告前未曾受有期徒刑以上刑之宣告，有台灣高等法院被告
    全國前案紀錄表附卷可稽，因一時失慮，致罹刑章，經此教訓，當知所警惕，應
    無再犯之虞，本院認對被告所宣告之刑，以暫不執行為適當，爰併宣告緩刑三年
    。
四、據上論結，應依刑事訴訟法第三百六十九條第一項前段、第三百六十四條、第二
    百九十九條第一項前段，刑法第三百三十五條第一項、第十九條第二項、第四十
    一條第一項、第七十四條第一項，罰金罰鍰提高標準條例第一條前段、第二項，
    判決如主文。
本案經檢察官甲○○到庭執行職務。
中      華      民      國    九十四     年      三      月     二      日
                                    臺灣高等法院臺中分院刑事第四庭
                                          審判長法  官  洪  耀  宗
                                                法  官  江  德  千
                                                法  官  劉  登  俊
右正本證明與原本無異。
不得上訴。
                                                書記官  鄧  智  惠
中      華      民      國      九十四   年      三       月     二     日
                                                                        Ｉ
